臺灣彰化地方法院刑事判決　　　　　　　99年度交訴字第65號
公　訴　人　臺灣彰化地方法院檢察署檢察官
被　　　告　張雁添
選任辯護人　陳國偉律師
上列被告因公共危險等案件，經檢察官提起公訴（98年度偵字第
8684號），本院判決如下：
    主  文
張雁添因過失傷害人，處有期徒刑肆月；又駕駛動力交通工具肇
事，致人受傷而逃逸，處有期徒刑捌月。應執行有期徒刑拾月。
    事  實
一、張雁添於民國98年4月20日凌晨2時許，騎乘車牌號碼KVG-17
    5號機車，沿彰化縣埔心鄉瓦中村（起訴書誤載為「中瓦村
    」，惟已據公訴檢察官於本院準備程序時，以言詞更正）東
    明路，由南往北方向行駛，行經埔心鄉○○村○○路42號前
    時，原應注意車前狀況，並隨時採取必要之安全措施，而當
    時天候為晴、夜間有照明，路面鋪裝柏油、乾燥、無缺陷、
    無障礙物、視距良好，並無不能注意之情形，竟疏未注意車
    前狀況，而撞及適時在其前方行走之龍有章，造成龍有章倒
    地，受有左側硬腦膜下腔慢性出血、臉部挫傷併擦傷、左膝
    擦傷、左膝後面撕裂傷4×0.5公分等傷害。詎張雁添於肇事
    後，為逃避責任，明知其駕車肇事致龍有章倒地受傷，卻未
    採取救護或其他必要措施，復未向警察機關報告，竟基於肇
    事逃逸之犯意，逕自騎乘機車離去。嗣因張雁添之機車鑰匙
    連同其他鑰匙一串掉落該事故現場，為據報前往現場處理之
    警員拾獲，適張雁添於同日凌晨2時30分許折返找尋，而循
    線查獲。
二、案經龍有章委由其子龍建忠訴由彰化縣警察局溪湖分局報告
    臺灣彰化地方法院檢察署檢察官偵查後起訴。
    理  由
壹、程序部分（本件告訴合法）：
    本件被告張雁添及其辯護人略以：本件車禍事故發生於98年
    4月20日，然被害人龍有章所出具之委任狀，日期雖押同年
    10月20日，但代理人龍建忠係於同年11月6日向臺灣彰化地
    方法院檢察署遞狀，足見被害人龍有章之告訴已逾告訴期間
    ；另代理人龍建忠於98年9月18日警詢時，自承其父語無倫
    次、答非所問，可見被害人龍有章無委任之意思及能力等語
    ，而抗辯本件就過失傷害之告訴不合法。惟按告訴，得委任
    代理人行之，刑事訴訟法第236條之1第1項前段定有明文。
    又按告訴乃論之罪，告訴人之告訴，祇須指明所告訴之犯罪
    事實及表示希望訴追之意思，即為已足，最高法院有73年台
    上字第5222號判例要旨可循。查告訴人龍有章在本件車禍於
    98年4月20日發生後，委任其子即證人龍建忠代理告訴，並
    由證人龍建忠於98年9月18日代理向警方對被告提出過失傷
    害告訴一情，有證人龍建忠於98年9月18日接受警方詢問之
    調查筆錄1份在卷可憑（見偵卷第6頁）。證人龍建忠於上開
    警詢時，雖表示其父龍有章語無倫次、答非所問等語。然參
    諸證人即於本件事故甫發生後診治龍有章之醫師曾志強於本
    院審理時結證稱：「（問：龍有章送到急診時，他的意識狀
    況如何？）是清楚的，有意識，可以回答的，昏迷指數為滿
    分。」等語（見本院卷第95頁背面），以及證人龍建忠於本
    院審理時結證稱：伊父親龍有章於療養院時神智很清楚，只
    是不良於行，不是整天語無倫次，有時候意識很清楚等語（
    見本院卷第101頁及背面）；再參之告訴人龍有章於98年10
    月20日簽立之委任狀（於98年11月6日向臺灣彰化地方法院
    檢察署提出），其上有告訴人龍有章之簽名，有該委任狀1
    份在卷可佐（見偵卷第40頁），如告訴人龍有章已無意識，
    又何能自行在委任狀上簽名。綜合上情，足見告訴人龍有章
    雖因本件車禍頭部受有傷害，但並未喪失意識，縱伊有時有
    語無倫次之情形，亦非整日全然毫無意識，是告訴人龍有章
    委任代理人龍建忠提出告訴，顯已表示伊希望訴追之意思，
    且告訴時間為98年9月18日，距本件車禍事故發生時（即98
    年4月20日）尚未逾6個月，自無逾期告訴之問題。至於證人
    龍建忠於代理告訴時，雖未同時提出委任書狀予司法警察官
    ，然此瑕疵，業據告訴人龍有章透過龍建忠於98年11月6日
    向臺灣彰化地方法院檢察署提出前揭委任狀而獲補正，其委
    任告訴之程式，合於刑事訴訟法第236條之1第2項前段：「
    前項委任應提出委任書狀於檢察官或司法警察官。」之規定
    （本項並未規定代理告訴應同時提出委任狀，或未提出委任
    狀者不得事後補正），自屬合法。是被告及其辯護人抗辯告
    訴人龍有章就過失傷害之告訴不合法一節，實有誤會，而無
    可採。
貳、關於證據能力部分：
一、本案中公訴人所提出被告於98年4月24日接受警員陳清旗詢
    問之「彰化縣警察局道路交通事故談話紀錄表」（以下簡稱
    ：談話紀錄），被告及其辯護人不同意有證據能力。惟查，
    本件警員陳清旗於詢問被告而對其製作上開談話紀錄表時，
    固未予錄音、錄影，有彰化縣警察局溪湖分局99年9月21日
    溪警分五字第0990016672號函檢送之職務報告書1份，其上
    記載「交通事故處理製作當事（誤載為「時」）人談話紀錄
    表，並無規定須錄音錄影，故當時並無錄音錄影」等語在卷
    可參（見本院卷第31、32頁）。但按依刑事訴訟法第100條
    之1第1項、第100條之2規定，檢察官訊問被告或司法警察（
    官）詢問犯罪嫌疑人時，除有急迫情況且經記明筆錄者外，
    應全程連續錄音；必要時，並應全程連續錄影。揆其立法意
    旨，乃在建立訊（詢）問筆錄之公信力，並促使偵（調）查
    機關恪遵訊（詢）問程序之規定，以確保程序之合法正當。
    然檢察官、司法警察（官）未依規定全程連續錄音或錄影所
    進行之訊（詢）問筆錄，亦屬違背法定程序取得之證據，其
    有無證據能力，仍應由法院適用同法第158條之4規定，依個
    案之具體情狀，審酌人權保障及公共利益之均衡維護，予以
    客觀權衡判斷之，最高法院有96年度台上字第4908號判決要
    旨足資參照。又按當事人或證人於案發時之供述較少權衡利
    害得失或受他人干預，依經驗法則，較之事後翻異之詞為可
    信，此即所謂案重初供，故除可證明其更異之詞與事實相符
    或其初供係虛偽者外，自不得任意捨棄初供而不採，最高法
    院亦有82年度台上字第5311號、83年度台上字第3243號等判
    決要旨可循。參之被告與警員陳清旗在本件車禍事故發生之
    前素不相識，已據被告於本院審理時自承明確（見本院卷第
    149頁），足認其間應無怨隙存在，是警員陳清旗在上開時
    間對被告製作談話紀錄時，當係如實記載，主觀上應無違反
    前揭錄音錄影規定之惡意；何況，被告具有大學畢業之智識
    程度，上開談話紀錄表製作完畢後，亦經其閱覽認為無訛後
    始簽名，有該談話紀錄表下方被詢問人被告之簽名及指印可
    參（見偵卷第11頁），是上開警員詢問過程，雖未依規定錄
    音錄影，但對被告人權之保障亦應無妨害。再者，本件車禍
    事故發生之際，為深夜時分，復無目擊證人，是被告於案發
    後之首次供述，對本件車禍真相之釐清，亦即於發現真實之
    公共利益上具有重要價值。故此，本院審酌上開人權保障及
    公共利益等之均衡維護後，認上開談話紀錄仍具證據能力。
    從而，被告及其辯護人認上開談話紀錄無證據能力一節，核
    無可採。
二、又被告及其辯護人雖不同意對被告之測謊鑑定有證據能力。
    然按測謊鑑定究竟有無證據能力，刑事訴訟法並無明文規定
    ，惟實務上，送鑑單位依刑事訴訟法第208條第1項規定，囑
    託法務部調查局或內政部警政署刑事警察局（以下簡稱：刑
    事警察局）為測謊檢查，受囑託機關就檢查結果，以該機關
    名義函覆原囑託之送鑑單位，該測謊檢查結果之書面報告，
    即係受囑託機關之鑑定報告。該機關之鑑定報告，形式上若
    符合測謊基本程式要件，包括：(一)經受測人同意配合，並已
    告知得拒絕受測，以減輕受測者不必要之壓力。(二)測謊員須
    經良好之專業訓練與相當之經驗。(三)測謊儀器品質良好且運
    作正常。(四)受測人身心及意識狀態正常。(五)測謊環境良好，
    無不當之外力干擾等要件。即難謂無證據能力，最高法院有
    98年度台上字第2345號判決要旨可循。查本件公訴人提出之
    測謊鑑定，係得被告之同意始囑託刑事警察局對被告進行鑑
    定，有偵訊筆錄1份附卷可憑（見偵卷第71頁）；再執行本
    件測謊鑑定之測謊員王添璟，具有中央警察大學鑑識科學研
    究所之碩士學位，並有刑事警察局「七級測謊技術講習班訓
    練」之合格資格，有刑事警察局99年8月13日刑鑑字第09901
    12303號鑑定書所附「測謊鑑定人王添璟資歷表」1份在卷可
    參（見偵卷第82頁），足見本件測謊鑑定之測謊員王添璟具
    備良好之專業訓練及相當之經驗。又本件測謊鑑定係採熟悉
    測試法及區域比對法施測，其測謊儀器運作正常，且測試環
    境良好，無不當外力干擾，被告於接受測謊時之身體狀況還
    好等情，亦有上開鑑定書及所附測謊鑑定資料表在卷可佐（
    見偵卷第79頁及背面）。被告固以其罹患糖尿病合併心律不
    整，有服用治療糖尿病之藥物等為由，而抗辯該測謊鑑定結
    果不正確云云。然對於被告所稱情形，經本院向執行本件鑑
    定之刑事警察局函查，該局函覆略稱：「函詢服用『糖尿病
    』藥是否會影響測試結果，在學理上並無證據顯示對服用該
    類藥物者測謊會影響測試結果；另心律不整之現象，本案受
    測人張雁添於測前自述目前身體狀況還好，經測謊人員於測
    前會談評估注意力能集中、精神狀況良好，並於正式測試前
    先以熟悉測試評估其生理反應判斷皆屬正常，且依據張某之
    心脈圖譜，可知其生理反應並未受心律不整所影響，本案採
    用區域比對法測試技術，所收集之測試圖譜有足資比對之反
    應特徵可供研判。是以依據測謊理論及本鑑測結果，張某所
    稱之心律不整現象應不影響測試結果之準確度。」等語，有
    該局99年11月15日刑鑑字第0990151746號函在卷可稽（見本
    院卷第57頁），足見被告於接受測謊期間，雖有服用糖尿病
    之藥物及心律不整等情形，亦不影響測謊鑑定之準確度，是
    被告及其辯護人謂本鑑測謊鑑定無證據能力，亦無可採。故
    此，本件測謊鑑定具有證據能力。
三、按被告以外之人於偵查中向檢察官所為之陳述，除顯有不可
    信之情況者外，得為證據，刑事訴訟法第159條之1第2項定
    有明文。蓋現行法之檢察官仍有訊問被告、證人及鑑定人之
    權限，其應踐行之程序又多有保障被告或被害人之規定，證
    人、鑑定人於偵查中亦均須具結，就刑事訴訟而言，其司法
    屬性甚高；而檢察官於偵查程序取得之供述證據，其過程復
    尚能遵守法令之規定，是其訊問時之外部情況，積極上具有
    某程度之可信性，除消極上顯有不可信之情況者外，均得為
    證據。故主張其為不可信積極存在之一方，自應就此欠缺可
    信性外部保障之情形負舉證責任，最高法院有98年度台上字
    第2904號判決意旨足資參照。本案被告及其辯護人雖以未經
    詰問為由，而不同意證人即警員陳清旗於檢察官訊問時之具
    結證言作為證據，然其等卻未能指出證人陳清旗於偵查中之
    證言，究竟有何顯不可信之情況；再者，證人陳清旗於本院
    審理中，已以證人身分接受被告及其辯護人之詰問。是證人
    陳清旗於偵查中之證言，並無被告及其辯護人所謂不得作為
    證據之情形，依法自得作為證據。
四、再按除顯有不可信之情況外，公務員職務上或從事業務之人
    於業務上，所製作之紀錄文書、證明文書，得作為證據，此
    觀刑事訴訟法第159條之4第1、2款規定自明。本案中公訴人
    所提出之道路交通事故現場圖及道路交通事故調查報告表(一)
    、(二)，係警員職務上處理車禍事故對現場情狀所為之紀錄；
    另本案中行政院衛生署彰化醫院（以下簡稱：彰化醫院）有
    關被害人龍有章之病歷摘要、急診處方明細及急診護理記錄
    等，係彰化醫院之醫護人員於從事醫療業務上所製作之紀錄
    文書，被告及其辯護人均不爭執其證據能力，依上開規定，
    自皆得作為證據。
五、另本案相關之照片證據，各係透過照相設備對現場景物、特
    徵拍攝所形成之機械性紀錄，再還原於照相紙上，因其拍攝
    之情形與相片所呈現之內容，是藉由照相設備之正確性來加
    以保障其內容之一致性，而非人對現場情形之言詞描述本身
    ，故非屬供述證據，自無傳聞法則之適用。且被告及其辯護
    人與檢察官對於卷內所附之照片，均未表示異議，或主張係
    違法取得，復查無不得作為證據之事由，故亦均得作為證據
    。
、認定被告成立犯罪之理由：
一、訊據被告固承認其於98年4月20日凌晨，有騎乘車牌號碼KVG
    -175號機車，沿彰化縣埔心鄉○○村○○路，由南往北方向
    行駛，並於同日凌晨1時45分許，行經埔心鄉○○村○○路
    42號前，惟矢口否認有本案犯行，辯稱：當天凌晨1點45分
    ，其經過上開地點並沒有看到人，回到家後發現鑰匙不見，
    才沿原路找回去，找到東明路42號那邊，有警員在那裡，警
    員看見就問其在找什麼，其問這附近有沒有看到一串鑰匙，
    警員就說是不是這串，其說是並向警員致謝，其要離開時，
    警員說此處有人被撞倒地，並對其騎乘之機車拍照，之後警
    員陳清旗就要其至彰化立醫院，並對其酒測，警員有靠近被
    害人右方，問被害人是否被車撞到，被害人說係自己跌倒，
    沒有被撞到，警員並問龍建華要如何處理，龍建華說自己處
    理就可以了，其就離開，是其與本件起訴事實沒有關係云云
    。辯護人則為被告辯護略謂：依證人曾志強及龍建忠證述之
    情形，被害人龍有章之意識係屬清楚，既然如此，則龍有章
    如係遭人騎機車撞擊受傷，必告知其家人，且若龍有章之子
    龍建華未於龍有章清醒時，向伊詢明此事，豈會在肇事經過
    摘要記載：「因自行跌倒受傷，輕微事故不必警方處理，經
    常外出自己跌倒」之處理道路交通事故紀錄表上簽名確認，
    益見本件車禍非被告肇事。再依道路交通事故現場圖所示，
    被告機車鑰匙遺落之位置距血跡位置有6.5公尺，如本件係
    被告騎車撞及被害人龍有章，則該機車鑰匙之遺落位置應在
    撞擊點附近即血跡位置附近，況龍建忠於警詢稱龍有章之行
    進方向為由北往南去涼亭，與被告方向相反，被告自不可能
    撞及龍有章。又本件依事故當日拍攝之機車照片所示，並未
    發現被告機車之前輪擋泥板右前方有受損情形，復無血跡或
    纖維遺留該擋泥板上；另被害人龍有章如係被告所撞，則因
    前車輪係在擋泥板前方，依此龍有章必係先遭車輪撞及，然
    被害人龍有章並無遭車輪撞及之傷痕，足見被告並未騎車撞
    及被害人龍有章。再者，被告雖於98年4月24日之談話紀錄
    稱：「感到震動應該是壓到人所以機車鑰匙才會掉下來」等
    語，然如係被告騎車壓到被害人龍有章，被害人龍有章之傷
    勢豈會僅左下肢、口腔內撕裂傷，而無開放性骨折或更嚴重
    之傷勢，足見被告此部分供述與事實不符。此外，埔心鄉○
    ○路42號路段之路面有坑洞，被告騎乘機車行經該處，實有
    可能因遇坑洞震動以致鑰匙遺落現場；且龍有章於案發時之
    身體狀況及行動能力不甚良好，其步行時抬腳之高度甚微，
    應無可能遭被告所騎機車高55公分之前擋泥板所撞及，致伊
    左下肢受有離地50公分之傷勢；另依彰化醫院之急診護理資
    料所載，被害人龍有章第一次進急診室時，並未發現其左膝
    後方有撕裂傷，乃係第二次進急診室後，始有左膝後方撕裂
    傷之記載，其間已相差1、2個小時，故該左膝後方之傷勢，
    究係第一次進急診室時已有之傷勢或係出院後另受傷所致，
    尚非無疑。因本件證據仍有可疑之處，自難認本件車禍為被
    告肇事等語。
二、經查：
(一)被告於98年4月20日凌晨，有騎乘車牌號碼KVG-175號機車，
    沿彰化縣埔心鄉○○村○○路，由南往北方向行經埔心鄉○
    ○村○○路42號前一情，已據其自承在卷，並有其所有之機
    車鑰匙等一串掉落現場，為警拾獲可證，有證人即處理本件
    車禍事故之警員陳清旗於偵查中證述明確（見偵卷第43頁）
    。又警員陳清旗係於98年4月20日凌晨2時10分許，接獲勤務
    指揮中心之通報後，始趕往前揭事故現場處理一情，有彰化
    縣警察局溪湖分局99年9月21日溪警分五字第0990016672號
    函覆之職務報告書1份在卷可參（見本院卷第31、32頁），
    依此，本件車禍事故之發生時間，應在98年4月20日凌晨2時
    10分之前，要無疑義。
(二)證人陳清旗於偵查中結證稱：被告當時有來現場找鑰匙，跟
    我說他騎到現場時，感覺到有震動，但是因為他有糖尿病，
    當時晚上2點多，現場光線不好，所以他不確定是不是有壓
    到什麼人，鑰匙應該是在這個時候掉下去，之後在98年4月
    24日找被告至交通分隊製作談話紀錄，被告之說法也是一樣
    ，他有懷疑自己有壓到人，鑰匙才會掉下來等語（見偵卷第
    43頁）。核與被告於98年4月24日接受警詢時，所製作之談
    話紀錄表記載被告供承「剛才經過時有感到震動，應該是壓
    到人所以機車鑰匙才會掉下來」、「因為我有糖尿病所以眼
    睛不是很好，我不知道有壓到什麼」等情相符（見偵卷第11
    頁）。按駕駛人對於自己駕車究係撞及物體或係遇路面坑洞
    而產生震動，應知之甚詳，並無不能區辨之情事。查被告於
    98年4月24日接受警詢時，全未提及其騎車行經前揭地點有
    遭遇路面坑洞而產生震動之情形，此有該談話紀錄表在卷可
    佐（見偵卷第11頁），是辯護人為被告辯護稱被告之鑰匙掉
    落現場，應係遭遇路面坑洞所致一節，難認真實。雖被告所
    自承之「壓」，與騎車撞及人身之「撞」，有用字上之不同
    ，然此應係每個人對於同一事務感覺描述之歧異所致，而非
    謂「壓到人」與「撞到人」在事實上有所不同。再者，被告
    上開機車之前輪擋泥板，屬薄而堅硬之鐵製品，裝設在該機
    車前車輪之上，寬於車輪，外緣呈現圓弧狀等情，有該機車
    照片在卷可參（見偵卷第122、123頁）；又被害人龍有章其
    左膝後面撕裂傷之成因，係由鈍器或尖銳物體，經外力造成
    一節，亦據證人曾志強於本院審理時證述明確（見本院卷第
    95頁）；且被害人龍有章該左膝後面撕裂傷癒合後所遺留之
    疤痕，亦呈現類此圓弧狀之狀態，有被害人龍有章左膝後面
    照片1張在卷可參（見偵卷第46頁），足見被害人龍有章左
    膝後面撕裂傷之受傷痕跡，與被告上開機車擋泥板右前方之
    圓弧狀特徵，有吻合之處。
(三)被告雖以前揭情詞置辯，惟查：
    １、證人陳清旗於本院審理時證稱：「（問：你當天有問龍
        有章事故是如何發生的嗎？）沒有。他當時好像沒有辦
        法回答。」等語（見本院卷第97頁），亦即證人陳清旗
        未曾就本件事故之發生狀況直接詢問被害人龍有章，是
        被告辯稱證人陳清旗有問被害人龍有章是否被車撞到，
        及被害人龍有章稱係自己跌倒，沒有被撞到云云，實屬
        被告杜撰之詞。另被害人龍有章於意識清醒時，即使未
        向其親人提及本件車禍之發生經過，此乃係被害人龍有
        章於清醒時，是否便於言談之問題，並無從資為有利被
        告之認定。
    ２、證人龍建華固於記載有肇事經過摘要為「因自行跌倒受
        傷，輕微事故不必警方處理，經常外出自己跌倒」之處
        理道路交通事故紀錄表上簽名確認（見偵卷第13頁）。
        然就此情事，證人龍建華於本院審理時證稱：伊當時以
        為龍有章是自己跌倒，因龍有章原本是穿長褲，但從醫
        院回去後，伊太太要幫龍有章洗澡時，才發現龍有章的
        左腳有像刀子割的撕裂傷，伊才懷疑是被車撞到，才告
        知警察等語（見本院卷第99頁）。此對照彰化醫院之急
        診護理記錄記載：龍有章於98年4月20日上午6時20分許
        出院回家，復於同日上午7時30分許，其家人回去發現
        龍有章左膝傷口，又返回急診處理等情，有該急診護理
        紀錄在卷可佐（見本院卷第66頁），可見證人龍建華初
        次於彰化醫院急診室時，確係因未發現龍有章左膝後面
        之撕裂傷，始在上開道路交通事故紀錄表上簽名認定龍
        有章係自行跌倒；何況，依警員拍攝之現場照片所示，
        上開事故路段，亦未見有尖銳物品遺留路面，是龍有章
        左膝後面之撕裂傷，自無可能係自行跌倒遭尖銳物品刺
        割傷所致。是本件自不足以僅憑證人龍建華在上開處理
        道路交通事故紀錄表上簽名確認一情，即認定龍有章之
        受傷係因自行跌倒所致。
    ３、承上所述，因龍有章於受傷當時係穿著長褲，而伊經送
        醫急診時，在未解下長褲之情形下，醫護人員未察覺龍
        有章之左下肢受有傷害，於常情並不相悖。且龍有章在
        伊家人接回後，欲幫其洗澡而解下長褲時，始發現傷口
        ，乃再返回彰化醫院急診，如上所述，其間相隔約1小
        時許，時間甚短，該傷口係因車禍造成，難認有何可疑
        之處。至於被告之機車前車輪固超過前擋泥板，然如上
        所述，被告該機車之前輪擋泥板係寬於車輪，則在被告
        機車及被害人龍有章當時均處於行進之動態中，於被告
        機車撞及龍有章時，並不必然即是機車車輪先撞及被害
        人龍有章，亦有可能係寬於前車輪之前擋泥板右前方先
        刺傷龍有章。即或不然，縱使係被告機車之前車輪先觸
        及龍有章，但畢竟車輪外胎為塑膠製，較為柔軟，且車
        輪撞及人身是否必然留下傷痕，此事涉撞擊力道之大小
        ，不若被告機車之前擋泥板屬薄而堅硬之鐵製品，在相
        對較小之力量下，即可以傷及人身，是被告之辯護人以
        龍有章身上未有車輪撞及之傷痕，而謂被告未肇事云云
        ，並無足採。另本件經彰化縣警察局溪湖分局就被告所
        騎乘機車之前輪擋泥板及被害人龍有章左下肢傷勢距離
        地面之高度進行測量，其結果雖該機車前輪擋泥板距離
        地面最低高度約55公分，而龍有章左下肢傷勢距離地面
        約50公分，此有彰化縣警察局溪湖分局99年3月23日溪
        警分偵字第0990005065號函檢送該分局於同年月7日所
        拍攝之照片附卷可稽（見偵卷第51至54頁）。然因本次
        測量，僅係人跨坐機車而雙腳貼於地面，與騎乘機車時
        ，係雙腳離地而整個人之身體重量置於機車之上，二者
        對機車輪胎之受力程度已有不同，其擋泥板離地之高度
        自有不同；再者，被害人龍有章於步行走動中，伊之雙
        腳係交互抬腳及著地，而上開測量，龍有章係站立停止
        狀態，是所測得該傷痕離地之高度，與龍有章在走動中
        受傷位置之高度，自亦不同。是上開測量結果，縱使被
        告機車之前輪擋泥板離地高度，及龍有章左下肢傷勢距
        離地面之高度，約有5公分之差距，然此應仍在合理範
        圍內，是被害人龍有章係遭被告機車撞及一節，實信而
        有徵。
    ４、再本件經本院囑託彰化縣警察局對被告之機車前輪擋泥
        板進行採證，經該局於100年3月14日予以勘察採證後，
        未能檢出足資比對之跡證，固有彰化縣警察局100年3月
        22日彰警鑑字第1000018334號函檢送之現場勘察報告暨
        相片，及該局100年4月27日彰警鑑字第1000026449號函
        檢送之刑事警察局鑑定書各1份在卷可參（見本院卷第
        119至127頁），惟因本次採證距上開事故發生時已近2
        年，不免因此期間該機車之持續使用，或因時間、溫度
        、風力、雨水、振動、日曬等諸多因素影響，致跡證質
        變、散失，是在事發近2年後，雖未能從被告之機車採
        得跡證，仍不足為有利被告之認定。
    ５、又依卷附本件之道路交通事故現場圖所示（見偵卷第14
        頁），被告機車鑰匙之掉落位置，係在距離龍有章受傷
        後所留血跡之北方6.5公尺處，被告及其辯護人雖辯稱
        ：倘係被告撞及龍有章，該鑰匙之掉落處應在血跡附近
        ，不可能相距如此之遠云云。然查，從上開道路交通事
        故現場圖未有煞車痕之紀錄，堪信被告於撞及龍有章後
        ，並未停車，則在被告之機車處於行進中而具有推力之
        下，加上物理之慣性原理，被告之機車鑰匙鬆脫後，自
        係會有往前拋之情形，是被告之鑰匙掉落在距血跡北方
        6.5公尺處，與常理並無不合。至於證人龍建忠於警詢
        稱伊父親龍有章當時之行進方向為北往南云云，惟此情
        已據證人龍建忠於本院審理時證稱：伊當時並不在現場
        ，係伊自己想的等語（見本院卷第102頁），足徵證人
        龍建忠於警詢之上開陳述，係屬推測之詞，並不足以作
        為被告不可能撞及龍有章之認定。
    ６、基上所述，被告辯稱本件車禍與其無關云云，實屬卸責
        之詞，不足採信。
(四)此外，就被告是否為本件車禍之肇事人一節，經檢察官送請
    刑事警察局對被告進行測謊鑑定後，認被告就「否認騎機車
    撞到龍有章，並稱沒有肇事逃逸」等情，均呈現不實反應，
    有刑事警察局99年8月13日刑鑑字第099 0112303號鑑定書暨
    附件資料1份在卷可參（見偵卷第79頁），足見被告之否認
    犯行，確有說謊情形。是被害人龍有章於前揭時、地遭被告
    撞及一事，足可認定。
(五)又被害人龍有章於上開時、地，遭被告騎乘機車撞及後倒地
    ，受有左側硬腦膜下腔慢性出血、臉部挫傷併擦傷、左膝擦
    傷、左膝後面撕裂傷4×0.5公分等傷害一情，有彰化醫院99
    年4月13日彰醫病字第0990002455號函檢送之病歷摘要、外
    科急診處方明細等在卷可憑（見偵卷第56、57、58頁），足
    認被告上開騎乘機車撞及被害人龍有章，與被害人龍有章因
    而受有前揭傷害間，具有相當因果關係。至於卷附彰化醫院
    於98年5月18日出具之診斷證明書，固記載被害人龍有章之
    口腔內尚有撕裂傷一情（見偵卷第22頁）。而證人曾志強於
    本院審理時固亦證稱：口腔內之撕裂傷，有外力碰撞的話，
    就有可能造成等語（見本院卷第94頁），但因其僅係有此可
    能性，而非屬確定；何況，一般人有時亦不免因自己牙齒咬
    傷口腔壁而造成撕裂傷，是基於罪疑唯輕原則，自難認龍有
    章該口腔內之撕裂傷，亦係因被告之撞及所肇致，併此敘明
    。
(六)按汽車（含機車）行駛時，駕駛人應注意車前狀況，並隨時
    採取必要之安全措施，道路交通安全規則第94條第3項亦規
    定甚明。本件被告為機車駕駛人，自應注意上述道路交通安
    全規定；且本件依當時狀況，天候為晴、夜間有照明，路面
    鋪裝柏油、乾燥、無缺陷、無障礙物、視距良好，並無不能
    注意之情形，有道路交通事故現場圖、道路交通事故調查報
    告表(一)、(二)及現場照片等在卷可佐（見偵卷第14至20頁），
    被告竟疏未注意車前狀況，而撞及適時在其前方行走之龍有
    章，造成龍有章受有前開傷害，足認被告對本件車禍之發生
    具有過失。
(七)另按汽車駕駛人駕駛汽車肇事致人受傷或死亡，應即採取救
    護或其他必要措施，並向警察機關報告，不得駛離或逃逸，
    道路交通管理處罰條例第62條第3項前段定有明文。被告為
    汽車駕駛人，對此項規定亦應知之甚明。又因道路交通事故
    之發生，常非於被害人自家門口，時有告救不能情事，乃科
    以肇事者須即採取救護或其他必要措施，並應向警察機關報
    告之法定義務，以防因就醫延誤致生無謂傷亡，並俾得通知
    傷亡者家屬到場，以明責任，是凡肇事人於行車肇事致人受
    傷或死亡，未即採取救護或其他必要措施，並向警察機關報
    告，即駕車逃逸者，均應依該規定處罰。故汽車駕駛人駕駛
    汽車肇事，即有義務留在肇事現場，採取救護或其他必要措
    施，並向警察機關報告，以維護他人之生命與其他用路人之
    交通安全。其立法目的，既係促使駕駛人於肇事致人死傷後
    ，能對被害人即時救護，報告警察機關，以減少死傷，是該
    罪之成立只以行為人有駕駛動力交通工具肇事，致人死傷而
    逃逸之事實為已足（最高法院92年度台上字第4468號判決要
    旨參照）。被告於98年4月24日之警詢時，既自成承「經過
    時有感到震動，應該是壓到人」一情（見偵卷第11頁），則
    其應認識到其已肇事，且人體經機車撞及，會受有傷害，乃
    事所當然，但被告卻未停車查看，亦未報警處理，或對被害
    人龍有章採取救護行為或其他必要之措施，而逕行騎車離去
    現場，是被告確有肇事逃逸之事實，亦可認定。
(八)綜上所述，本案事證明確，被告上開過失傷害及肇事逃逸之
    犯行，均堪以認定，自應依法論科。
三、論罪科刑部分：
    核被告所為，分別係犯刑法第284條第1項前段之過失致傷害
    罪，及同法第185條之4之肇事致人傷害逃逸罪。被告所犯上
    開二罪間，行為互殊、罪名不同，應分論併罰。爰審酌被告
    未有犯罪前科，有臺灣高等法院被告前案紀錄表1份在卷可
    參，素行良好；其騎乘機車未能注意車前狀況以致肇事，又
    於肇事造成被害人受傷後，既未下車察看被害人之傷勢，復
    未報警處理，亦未呼叫救護車或停留現場協助救護被害人，
    卻逕即駕車逃逸，罔顧被害人之生命安全，所為甚有可議；
    另斟酌被害人所受傷害程度，以及被告於犯後未能坦承犯行
    ，復未賠償被害人所受損害之犯後態度，暨其犯罪之動機、
    目的、手段、大學畢業之智識程度及所生危害等一切情狀，
    乃分別量處如主文所示之刑，併定如主文所示之應執行刑。
據上論斷，應依刑事訴訟法第299條第1項前段，刑法第284條第
1項前段、第185條之4、第51條第5款，刑法施行法第1條之1，判
決如主文。
本案經檢察官高宏銘到庭執行職務。
中    華    民    國   100    年    7     月    7     日
                  刑事第三庭    審判長法  官  李進清
                                      法  官  林怡君
                                      法  官  陳銘壎
以上正本證明與原本無異。
如不服本判決應於收受判決後10日內向本院提出上訴書狀，並應
敘述具體理由；其未敘述上訴理由者，應於上訴期間屆滿後20日
內向本院補提理由書(均須按他造當事人之人數附繕本)「切勿逕
送上級法院」。
告訴人或被害人對於判決如有不服具備理由請求檢察官上訴者，
其上訴期間之計算係以檢察官收受判決正本之日期為準。
中    華    民    國   100    年    7     月    7     日
                                      書記官  楊筱惠
附錄本案論罪科刑法條全文：
中華民國刑法第284條第1項
因過失傷害人者，處六月以下有期徒刑、拘役或五百元以下罰金
，致重傷者，處一年以下有期徒刑、拘役或五百元以下罰金。
中華民國刑法第185條之4
駕駛動力交通工具肇事，致人死傷而逃逸者，處6月以上5年以下
有期徒刑。